【裁判字號】    95,上易,2112
【裁判日期】    951130
【裁判案由】    傷害
【裁判全文】
臺灣高等法院刑事判決                95年度上易字第2112號
上  訴  人
即  被  告  乙○○
上列上訴人因傷害案件，不服臺灣板橋地方法院95年度訴字第
944號，中華民國95年9月11日第一審判決（起訴案號：臺灣板橋
地方法院檢察署95年度偵字第5816號），提起上訴，本院判決如
下：
    主  文
上訴駁回。
乙○○緩刑肆年。
    事  實
一、乙○○與謝佩娟係男女朋友關係，於民國94年11月6日10時
    許，前往謝佩娟位於台北縣中和市○○路○段2巷13弄18號6
    樓之住處，因謝佩娟不開門而與謝佩娟起爭執，乙○○因此
    懷疑有人在房內，其後謝佩娟開門乙○○因發現甲○○著內
    衣、短褲且睡於謝佩娟之臥室房間內，遂質問甲○○，甲○
    ○回答「你們沒有婚姻狀態，你沒有權利來質問我任何問題
    ，有什麼問題，直接問佩娟」後起身拿起置放於屋內摺疊椅
    上之衣物隨即欲離去，乙○○見狀拉住甲○○，雙方開始互
    相拉扯，並基於傷害之犯意互相推擠揮拳，並接續丟東西互
    相攻擊，甲○○順手拿了上開摺疊椅、屋內之杯子往乙○○
    方向丟，乙○○亦取屋內之物品砸甲○○，並以隨身攜帶之
    背包攻擊甲○○，致甲○○受有鼻樑撕裂傷、上唇挫傷、右
    上肢多處擦傷等傷害。
二、案經國防部北部地方軍事法院檢察署函送及甲○○訴由台北
    縣政府警察局中和分局報請台灣板橋地方法院檢察署檢察官
    偵查起訴。
    理  由
一、訊據被告乙○○對於前開事實，坦承不諱，然辯稱：伊看到
    告訴人甲○○與伊女友共處一室，因為一時氣憤發生拉扯互
    毆，對此伊對告訴人甲○○表示歉意，且我們三人事後也以
    新臺幣（下同）8萬元達成和解，均表示不為民刑事之訴追
    ，但沒有想到告訴人甲○○事後提出刑、民事的訴追，伊不
    懂，所以伊受傷的部分才沒有去告他；我們是互毆，而且事
    發當時告訴人也同意以8萬元和解，並同意分期給付，伊第2
    天就匯了第1期款1萬5千元給告訴人，伊認為告訴人寫損害
    賠償分期之書面的時候就已經和解，當時要匯的錢伊都有存
    下來，每次也有帶來，而不是不願意支付給他，因為第2次
    履行是隔1個月，但是事發的第2禮拜，告訴人說8萬元不夠
    ，要提高到25萬元，且副本送到我的長官那邊，伊也寫存證
    信函給他，委託伊家人去調解委員聲請調解，告訴人都沒有
    到場，伊確實有誠意要跟告訴人和解等語。經查：
（一）、證人謝佩娟於原審審理時證稱：我與被告之前是男女朋
        友，去年11月發生這件被告與告訴人衝突之事就分手了
        ，衝突當天我在場，當時被告來找我，一開始我沒開門
        ，後來被告跟我講了一些話，我才開門讓被告進來，那
        時甲○○還在我臥室睡覺，就因為如此被告才與告訴人
        吵起來，被告問他怎麼會在那邊，他是什麼身分，告訴
        人就跟被告講叫被告自己問我，因為告訴人想要離開，
        被告不讓告訴人走，就發生拉扯，房間與客廳門口很小
        ，他們互相拉扯，揮拳，兩個都有拿東西丟，告訴人拿
        家裡椅子、杯子丟，被告拿房間裡面的東西及他自己之
        背包丟告訴人，最後被告剛好拿包包砸到告訴人，告訴
        人流鼻血雙方才停止。當天被告到現場並無帶鋼管還是
        什麼物品來，只有背包。兩個都有用手推來推去，也互
        相拿東西，打到告訴人的那一剎那我沒有看到，我一直
        叫他們不要打架。我看到的時候就是告訴人流血了。我
        那時候只看到他們互相拉扯，互相揮拳、丟東西。我沒
        有看見誰先出手。因為告訴人衣服是在折疊椅上面，我
        只記得告訴人有把折疊椅丟出去，被告也有拿東西丟回
        來。告訴人流血後就停止衝突，後來就達成8萬元現金
        和解，寫這份和解書時告訴人就說不會再去追訴法律訴
        訟，所以我才在場見證，被告說他身上沒有那麼多現金
        ，所以告訴人才答應讓被告分期等語綦詳（詳參原審卷
        第48頁至第53頁）。被告就證人所證述之互相推擠揮拳
        、丟東西等情並未否認，且告訴人所受之傷害復有萬芳
        醫院之診斷證明書在卷足稽，證人上開證詞應認與事實
        相符，堪予採信。
（二）、再證人謝佩娟雖證述：告訴人流血後就停止衝突，後來
        就與被告達成8萬元現金和解，寫這份和解書（指損害
        賠償書，附原審卷第24頁）時告訴人就說不會再去追訴
        法律訴訟，所以我才在場見證等語如上。此雖為告訴人
        所否認，並指稱該損害賠償書僅針對外傷之部分等語在
        卷（詳參原審卷第57頁及本院行準備程序筆錄），然參
        諸上開損害賠償書之內容僅言「茲因楊先生於主觀意識
        及客觀意識主導下傷害甲○○先生，故於本賠償書下立
        字據，以利雙方履行該義務，雙方議定之賠償金額為新
        台幣捌萬元整，特立此據以示證明、、、、」之情，固
        未表明不為告訴或撤回告訴，然並未指明僅係針對外傷
        部分製作損害賠償書之旨意。雖按告訴乃論之罪，告訴
        權人在告訴期間內有自由決定其是否告訴之權，除有不
        得告訴之情形外，告訴人曾否捨棄告訴權，與其告訴合
        法與否不生影響之情，已有最高法院26年上字1906號判
        例意旨足資參照。是本件告訴人固與被告於事發後達成
        和解並當場書立損害賠償之書面，惟此係告訴人得否再
        為民事請求之問題，究與其後所提之傷害告訴合法與否
        不生影響，至為明確。
（三）、告訴人先於刑事陳報狀指陳：案發當天8時30分，被告
        突然衝進屋內，左手掐住我頸部、右手以鈍器猛向我頭
        部、身體攻擊，被告3度攻擊我，於原審又稱：被告當
        時用「手指虎」打我，我根本無招架之力，我一直說有
        話好說，後來他還是一直打，他一進來就一直問你是誰
        你是誰，後來第2回合他又一直打我，謝小姐也過來擋
        ，被告打到我被逼到牆壁那邊云云（詳參95年度他字第
        745卷第23頁、原審卷第57頁）。惟查，被告與證人謝
        佩娟係男女朋友關係，而被告並不認識告訴人，當天告
        訴人是臨時前往謝佩娟住處，亦據告訴人自承在卷（同
        上原審卷），則被告自無從知悉告訴人住在其女友處，
        是當天被告既係前往女友即證人謝佩娟住處找謝佩娟，
        焉有可能攜帶兇器前往之理，況證人謝佩娟亦就被告、
        告訴人雙方均係徒手推擠、揮拳、丟東西等情證述歷歷
        如上，且若確係如告訴人上開指陳以手指虎「一直打、
        一直打」攻擊頭部、身體，依照一般經驗法則，於頭部
        、身體等部位亦應有多處裂傷始合常理，惟經原審比對
        告訴人之診斷證明書所載之受傷情狀及受傷照片之傷口
        多寡、大小暨傷口之深度，並未發現有頭部、身體之傷
        害，其較明顯僅一處鼻樑（接近眉頭處）撕裂傷、其餘
        係上唇挫傷（須將上唇掀開始得發現）、右上肢多處擦
        傷等傷害，並有照片、診斷證明書存卷足參，顯見告訴
        人指訴被告以手指虎或鈍器攻擊頭部、身體云云，顯與
        事實不符，難以憑信。
（四）、至被告雖因其女友拒不開門，懷疑有人在其女友住處，
        其後進入屋內，看見告訴人睡在其女友床上而質問告訴
        人，拉扯起爭執，引發傷害犯意，惟按刑法上所謂當場
        激於義憤而傷害人，係指被害人之行為違反正義，在客
        觀上足以激起一般人無可容忍之憤怒，而當場實施傷害
        者而言（最高法院24年上字第2246號判例意旨足參），
        惟查，被告與證人固已僅交往多月，然究非已有婚姻關
        係之夫妻可比，證人與告訴人（被害人）交往，本屬其
        自由及權利，尚難認係不正行為，實難認有何客觀上足
        以引起公憤之情狀存在，亦有高等法院88年上更（一）
        字第169號判決意旨足參，是被告所為亦與當場激於義
        憤而傷害之要件不合，併此敘明。
（五）、綜上所述，被告所辯要屬卸責之詞，不足採信。本案事
        證明確，被告犯行洵堪認定。
二、核被告所為，係犯刑法第277條第1項之傷害罪。被告雖有揮
    拳、丟東西之數個行為，然係數個舉動接續進行，以實現一
    個犯罪構成要件，侵害同一法益，其主觀上係以其各個舉動
    僅為全部犯罪行為之一部，而客觀上，應認係實施一個犯罪
    ，是以僅成立一個罪名，併此敘明。查被告行為後，刑法部
    分條文業於94年1月7日修正，94年2月2日公布，95年7月1日
    施行，按犯罪後刑罰法律修正新舊法比較適用，實務上計建
    有下列原則：（一）、比較新舊法，應就罪刑有關法定加減
    原因等一切情形, 綜合其全部之結果而為比較, 再適用有利
    於行為人之法律處斷（88年台上字第5840號）。（二）、須
    行為時法與裁判時法均有處罰，始有刑法第2條第1項之比較
    適用新、舊法（88年台上字第7013號）。（三）、倘新、舊
    法均有處罰，而新法之適用範圍較諸舊法有所限制時，必其
    行為同時符合修正後之法律所規定之犯罪構成要件，始有刑
    法第2條第1項但書之適用（92年台上字第4238號）。（四）
     、再者比較新舊法之結果，應全部適用舊法或新法，不得
    割裂適用（87年台非字第400號）。最後參酌最高法院95年
    5月23日刑事庭第8次會議決議，新刑法第2條第1項之規定，
    係規範行為後法律變更所生新舊法律比較適用之準據法，於
    新刑法施行後，應適用新刑法第2條第1項之規定，為「從舊
    從輕」之比較。另於比較時應就罪刑有關之共犯、未遂犯、
    想像競合犯、牽連犯、連續犯、結合犯，以及累犯加重、自
    首減輕暨其他法定加減原因（如身分加減）與加減比例等一
    切情形，本於統一性及整體性原則，綜其全部罪刑之結果而
    為比較。又刑法第刑法第277條第1項之傷害罪，法定刑為3
    年以下有期徒刑、拘役或科1千元以下罰金，而修正後刑法
    施行法增訂第1條之1規定：「中華民國94年1月7日刑法修正
    施行後，刑法分則編所定罰金之貨幣單位為新臺幣。94年1
    月7日刑法修正時，刑法分則編未修正之條文定有罰金者，
    自94年1月7日刑法修正施行後，就其所定數額提高為30倍。
    但72年6月26日至94年1月7日新增或修正之條文，就其所定
    數額提高為3倍」，另刑法第33條第5款修正為：「主刑之種
    類如下：五、罰金：新臺幣1千元以上，以百元計算之」
    ，是依修正後之法律，刑法第277條第1項傷害罪所得科處之
    罰金刑最高為新臺幣3萬元、最低為新臺幣1千元；然依被告
    行為時之刑罰法律，即罰金罰鍰提高標準條例第1條前段規
    定之提高倍數10倍及修正前刑法第33條第5款規定之罰金最
    低額1元計算，該罪之罰金刑最高為銀元1萬元，最低額為銀
    元1元，若換算為新臺幣，最高額雖與新法同為新臺幣3萬元
    ，然最低額僅為新臺幣3元。因此，比較上述修正前、後之
    刑罰法律，自以被告行為時關於科處罰金刑之法律較有利於
    被告。
三、原審因依刑法第277條第1項、第2條第1項前段、修正前第41
    條第1項前段、罰金罰鍰提高標準條例第1條前段、修正前罰
    金罰鍰提高標準條例第2條規定，並審酌被告犯罪之動機係
    因目睹告訴人睡在自己女友床上一時氣憤難忍、目的，使用
    手段，告訴人所受傷害，及被告犯後雖未與告訴人達成和解
    然其已依照原損害賠償之書面履行並已匯第1期之款項予告
    訴人，係因告訴人其後又提高賠償金額致無法達成和解暨被
    告犯後之態度等一切情狀，以被告傷害人之身體，處拘役50
    日，如易科罰金，以300元折算1日。再本件犯罪時之刑法第
    41條第1項前段規定：「犯最重本刑為5年以下有期徒刑以下
    之刑之罪，而受6個月以下有期徒刑或拘役之宣告，因身體
    、教育、職業、家庭之關係或其他正當事由，執行顯有困難
    者，得以1元以上3元以下折算1日，易科罰金。」又被告行
    為時之易科罰金折算標準，修正前罰金罰鍰提高標準條例第
    2條前段（現已刪除）規定，就其原定數額提高為1百倍折算
    1日，則本件被告行為時之易科罰金折算標準，應以銀元3百
    元折算1日，經折算為新臺幣後，應以新臺幣9百元折算為1
    日。惟被告行為後95年7月1日起修正公布施行之刑法第41條
    第1項前段則規定：「犯最重本刑為5年以下有期徒刑以下之
    刑之罪，而受6個月以下有期徒刑或拘役之宣告者，得以新
    臺幣1千元、2千元或3千元折算1日，易科罰金。」比較修正
    前後之易科罰金折算標準，以95年7月1日修正公布施行前之
    規定，較有利於被告，則應依刑法第2條第1項前段，適用修
    正前刑法第41條第1項前段、修正前罰金罰鍰提高標準條例
    第2條規定，定其易科罰金之折算標準。其認事用法，洵無
    不當，量刑亦屬妥適，被告上訴指摘原判決量刑過重，非有
    理由，其上訴應予駁回。
四、末查被告行為後95年7月1日起修正公布施行之刑法第74條緩
    刑之規定，比較新舊法之結果，以舊法有利於被告，而被告
    前未曾受有期徒刑以上刑之宣告，有本院被告前案紀錄表1
    件在卷可參，被告為現役軍人，經本次刑事訴訟之進行及刑
    之宣告，當知警惕，無再犯之虞，本院認所宣告之刑以暫不
    執行為適當，爰依修正前刑法第74條第1款宣告緩刑4年，以
    啟自新。
據上論斷，應依刑事訴訟法第368條，刑法第2第1項前段、修正
前第74條第1款判決如主文。
本案經檢察官沈世箴到庭執行職務。
中    華    民    國    95    年    11    月    30    日
                  刑事第八庭審判長法  官  鄭文肅
                                  法  官  陳國文
                                  法  官  江國華
以上正本證明與原本無異。
不得上訴。
                                  書記官  陳玉嬋
中    華    民    國    95    年    11    月    30    日
附錄：本案論罪科刑法條全文
刑法第277條
（普通傷害罪）
傷害人之身體或健康者，處3年以下有期徒刑、拘役或1千元以下
罰金。
犯前項之罪因而致人於死者，處無期徒刑或7年以上有期徒刑；
致重傷者，處3年以上10年以下有期徒刑。


司法院資訊處製作；財團法人民間司法改革基金會備份。
